【裁判字號】    91,易,3553
【裁判日期】    920121
【裁判案由】    贓物等
【裁判全文】
臺灣高雄地方法院刑事判決                        九十一年度易字第三五五三號
    公  訴  人  臺灣高雄地方法院檢察署檢察官
    被      告  丁○○  男  三.
右列被告因贓物等案件，經檢察官提起公訴（九十一年度偵字第一六七四八號），本
院判決如左：
    主  文
丁○○收受贓物，累犯，處有期徒刑參月，如易科罰金，以參佰元折算壹日；又行使
偽造車牌，足以生損害於公眾及他人，累犯，處拘役伍拾日，如易科罰金，以參佰元
折算壹日。
    事  實
一、丁○○曾於民國八十九年間，因違反槍砲彈藥刀械管制條例案件，經本院以八十
    九年度旗簡字第三七號判處有期徒刑二月，復經本院以八十九年度簡上字第一二
    七號駁回上訴而確定，於八十九年十一月二十七日易科罰金執行完畢。仍不知悔
    改，其知悉丙○○於九十一年四月下旬某日（九十一年四月二十三日以後），在
    高雄縣旗山醫院停車場內，所交付之車牌號碼ＹＨ─一五三六號車牌二面，一面
    係來路不明之贓物（原係乙○○所有，連同該車借予鮑聖智使用，於九十一年四
    月二十三日二十時五十分許，在高雄縣大社鄉，經丙○○竊取車牌一面得手，丙○○所涉此部份竊盜犯行，另由本院以九十一年度易字第二○八七號審理中），
    一面係丙○○所複製偽造，仍基於收受贓物之犯意，予以收受，並另行基於行使
    偽造車牌之犯意，將之懸掛在九十一年四月二日向丙○○借用、無懸掛車牌、引
    擎號碼ＩＣ三ＥＳ二七Ｃ三ＳＤ二五七六九六號之自用小客車上（原車牌號碼為
    Ｅ三─五五七三號，戊○○出售該車予丙○○時，未連同車牌一起出售）而行使
    ，足生損害於乙○○及交通部對於車牌管理之正確性。嗣於九十一年六月四日十
    六時許，在高雄縣旗山鎮○○街旁，為警查獲。
二、案經高雄縣警察局旗山分局報告臺灣高雄地方法院檢察署檢察官偵查起訴。
    理  由
一、訊據被告丁○○固坦承收受丙○○所交付之車牌號碼ＹＨ─一五三六號車牌二面
    ，並將之懸掛在向丙○○借用之自用小客車上之事實，惟矢口否認涉有收受贓物
    及行使偽造車牌犯行，辯稱：伊不知道該車牌一面係贓物，一面係偽造云云。經
    查：
（一）收受贓物部分：
    １、關於丙○○交付被告之車牌號碼ＹＨ─一五三六號車牌二面，其中一面係乙○○所有，連同該車借予鮑聖智使用，於九十一年四月二十三日二十時五十
        分許，在高雄縣大社鄉，遭丙○○竊取車牌一面等情，業據證人乙○○、鮑
        聖智分別於警訊及偵查中就車牌一面被竊等情證述屬實（見警卷第七頁背面
        ，本院卷第四二、四三頁），復經證人丙○○就竊取車牌等情於本院另案九
        十一年度易字第二○八七號九十一年九月二十五日調查時及本案九十一年十
        一月四日調查時坦承明確（見本院卷第三○、四四、四六頁），並有乙○○
        具領之贓物認領保管單、車牌號碼ＹＨ─一五三六號之車輛竊盜、車牌失竊
        資料個別查詢報表─查詢車輛認可資料、車牌號碼ＹＨ─一五三六號行車執
        照各一紙附卷可稽（見警卷第十一至十三頁），而丙○○此次竊盜犯行，業
        經臺灣高雄地方法院檢察署檢察官於九十一年九月十一日以雄檢楠雨九一偵
        一六七四八字第五七○二三函移送本院併辦，由本院以九十一年度易字第二
        ○八七號審理中，有該函、相關筆錄等在卷可參（見本院卷第十八至三一頁
        ），則丙○○交付被告之車牌號碼ＹＨ─一五三六號車牌二面中之一面，核
        其性質當屬他人財產犯罪所得之贓物無誤。
    ２、證人丙○○於本院調查時證稱：「被告是在九十一年二月向我借的，被告之
        前有看過我開這部車，我在開的時候就沒有掛車牌，被告知道我沒有掛車牌
        ，我借被告時車子也沒有車牌，在四月二日因為該車爆胎停放在中壇派出所
        ，我要被告幫我開去補輪胎，補好後就順便借被告」、「是借車給被告二十
        幾天後才偷車牌借給被告」等語（見本院卷第四四、四六頁），被告雖否認
        借車之前即知該車無懸掛車牌，且一再陳稱借車翌日即九十一年四月三日丙○○就交付車牌二面讓其懸掛云云（見警卷第二頁，本院卷第四○、四一、
        四七六八頁），惟被告於本院調查時已坦認：「我之前有看到丙○○開這部
        車」、「在三月底那陣子因為常下雨我要上班不方便，所以我曾向丙○○提
        議借車」等語（見本院卷第四○頁），與證人丙○○所述被告有看過其駕駛
        原車牌號碼Ｅ三─五五七三號之汽車，於九十一年二月間曾提議向其借用等
        情大致相符，衡以證人丙○○與被告並無怨隙，其證稱：被告於九十一年二
        月間向其提議借車時即知該車無懸掛車牌等語，應堪採信，又乙○○所有之
        車牌號碼ＹＨ─一五三六號車牌係九十一年四月二十三日始遭竊，業如前述
        ，丙○○豈有可能於九十一年四月三日交付被告本案車牌二面？其證稱：九
        十一年四月二日借車給被告二十幾天後才偷車牌借給被告等語，亦堪採信，
        被告上開所辯，顯係避就之詞，委不足採，則被告於九十一年二月間即知原
        車牌號碼Ｅ三─五五七三號之汽車無懸掛車牌，於九十一年四月二日仍向丙○○借用，直至九十一年四月二十三日以後才取得丙○○交付之本案車牌二
        面，被告對於該車牌之合法來源顯有合理可疑，況被告身為旗山醫院之保全
        人員，此為被告所自陳（見警卷第一頁，本院卷第四一、六七頁），應比平
        常人具有更高之警覺心，其向丙○○借用之車輛本身若有合法車牌，丙○○
        豈會長期不懸掛車牌而行駛？堪認被告應知悉丙○○交付之車牌係贓物無誤
        ，卻仍收受使用，其有收受贓物之故意甚明。
（二）行使偽造車牌部分：
    １、關於丙○○交付被告之車牌號碼ＹＨ─一五三六號車牌二面，其中一面係丙○○複製偽造等情，業據證人乙○○、鮑聖智分別於警訊及偵查中就車牌號
        碼ＹＨ─一五三六號車牌僅被竊一面等情證述明確（見警卷第七頁背面，本
        院卷第四三頁），復經證人丙○○就偽造車牌號碼ＹＨ─一五三六號車牌一
        面等情於本院另案九十一年度易字第二○八七號九十一年九月二十五日調查
        時及本案九十一年十一月四日調查時坦承屬實（見本院卷第三○、四四、四
        六頁），並有偽造之車牌號碼ＹＨ─一五三六號車牌一面扣案可證，而丙○○此次偽造車牌犯行，業經臺灣高雄地方法院檢察署檢察官於九十一年九月
        十一日以雄檢楠雨九一偵一六七四八字第五七○二三函移送本院併辦，由本
        院以九十一年度易字第二○八七號審理中，有該函、相關筆錄等在卷可參（
        見本院卷第十八至三一頁），則丙○○交付被告之車牌號碼ＹＨ─一五三六
        號車牌二面中之一面，核係偽造無誤。
    ２、扣案偽造車牌一面，經本院於審理時當庭勘驗結果，其上字跡、油漆、材質
        與監理所核發之車牌顯然不符，字體扭曲變形，噴漆不均勻且有滲透暈開痕
        跡，數字「一」經過切割，以肉眼判斷明顯即可知悉係偽造，有審判筆錄足
        憑（見本院卷第八四頁），被告於本院審理時亦坦稱：「當初看不出是偽造
        的，但是現在遠遠看覺得怪怪的」等語（見本院卷第八四頁），難認被告於
        收受該車牌時不知其係偽造，且本案車牌二面係丙○○同時交付被告，再由
        被告同時將之懸掛在借用之汽車上，業經證人丙○○於本院調查時證述屬實
        （見本院卷第四六頁），並經被告自陳在卷（見警卷第二頁，本院卷第三○
        、四一、八五頁），則被告收受本案車牌二面時，一面係真正（惟係贓物）
        ，一面係偽造，兩相比較，更容易看出二者之不同，被告雖辯稱：因收受當
        時是晚上，無從看出二者有異云云（見本院卷第八五頁），惟被告親手將之
        懸掛在汽車上，旋轉螺絲時間至少一分鐘以上，如此近距離注視車牌，豈有
        看不清楚之理？況被告向丙○○借用之汽車，係一九九五年份，有該車車籍
        資料一紙在卷可佐（見偵查卷第十四頁），外觀顯非新穎，被告於本院調查
        時亦稱：「汽車當時門沒有上鎖，因為鎖之前就壞了，丙○○就把車牌丟進
        去」等語（見本院卷第四一頁），被告未將車門上鎖以防他人偷竊，顯然知
        悉該車係舊車不會遭竊，惟扣案之偽造車牌一面，其上四個螺絲孔均無鏽痕
        ，顯非原來懸掛在該車車上而遭拆下之車牌，堪認被告應知悉丙○○交付之
        車牌係偽造無誤，卻仍將之懸掛在借用之汽車上，其有行使偽造車牌之故意
        ，至為灼然。
（三）綜上查證，被告辯稱：伊不知道丙○○交付之車牌二面，一面係贓物，一面係
      偽造云云，顯係事後卸責之詞，不足採信。證人丙○○於本院調查時雖證述：
      未告知被告本案車牌二面分別係贓物及偽造等語（見本院卷第四四、四五頁）
      ，惟此不影響被告憑其保全人員之警覺心對車牌來源應有合理可疑，且自車牌
      外觀等跡象，知悉本案車牌二面分別係贓物及偽造之認定，證人丙○○此部份
      證言，尚無從推翻前開不利被告之認定，此外，另有高雄縣警察局旗山分局（
      警備隊）九十一年六月四日搜索扣押筆錄、扣押物品收據、扣押物品目錄表、
      引擎號碼ＩＣ三ＥＳ二七Ｃ三ＳＤ二五七六九六號自用小客車相片三張在卷可
      參（見警卷第八至十、十六至十八頁），事證明確，被告收受贓物及行使偽造
      車牌犯行，洵堪認定，應依法論科。
二、核被告丁○○收受使用他人財產犯罪所得之贓物，係犯刑法第三百四十九條第一
    項之收受贓物罪；又車牌係刑法第二百十二條之特種文書，被告將丙○○偽造之
    車牌一面懸掛在汽車上以行使，係犯刑法第二百十六條、第二百十二條之行使變
    造特種文書罪。被告所犯上開二罪間，犯意各別，犯罪構成要件不同，應分論併
    罰。被告曾於八十九年間，因違反槍砲彈藥刀械管制條例案件，經本院以八十九
    年度旗簡字第三七號判處有期徒刑二月，復經本院以八十九年度簡上字第一二七
    號駁回上訴而確定，於八十九年十一月二十七日易科罰金執行完畢之事實，有臺
    灣高等法院被告前案全國紀錄表及刑案資料查註紀錄表附卷可按，其受此有期徒
    刑執行完畢後，五年以內再犯本案有期徒刑以上之罪，應依累犯規定，加重其刑
    。爰審酌被告具高職以上智識程度，對於尊重他人財產權利應有所認知，竟仍收
    受贓物使用，造成原所有權人追贓困難，且為行車方便，即懸掛偽造車牌以行使
    ，對被害人權益及交通部對車牌管理之正確性影響非淺，暨考量失竊車牌價值非
    鉅、業經被害人乙○○領回等一切情狀，分別量處如主文所示之刑，並均諭知易
    科罰金之折算標準，以示懲儆。扣案之偽造車牌一面，係丙○○偽造後交付被告
    使用，並非被告所有之物，且被告與丙○○間，亦無偽造車牌之共犯關係，爰不
    為沒收之諭知，附此敘明。
據上論斷，應依刑事訴訟法第二百九十九條第一項前段，刑法第二百十六條、第二百
十二條、第三百四十九條第一項、第四十七條、第四十一條第一項前段，罰金罰鍰提
高標準條例第一條前段、第二條，判決如主文。
本案經檢察官甲○○到庭執行職務。
中      華      民      國    九十二    年      一      月    二十一    日
                                臺灣高雄地方法院刑事第七庭
                                    審判長法  官   陳志銘
                                          法  官   汪怡君
                                          法  官   秦慧君
右正本證明與原本無異。
如不服本判決，應於判決送達後十日內，向本院提出上訴狀。
                                          書記官   蔡妮君
中      華      民      國    九十二    年      一      月    二十三    日
附錄本案論罪科刑法條：
刑法第二百十六條、第二百十二條、第三百四十九條第一項
中華民國刑法第二百一十六條
行使第二百十條至第二百十五條之文書者，依偽造、變造文書或登載不實
事項或使登載不實事項之規定處斷。
中華民國刑法第二百一十二條
偽造、變造護照、旅券、免許證、特許證及關於品行、能力服務或其他相
類之證書、介紹書，足以生損害於公眾或他人者，處一年以下有期徒刑、
拘役或三百元以下罰金。
中華民國刑法第三百四十九條
收受贓物者，處三年以下有期徒刑、拘役或五百元以下罰金。
搬運、寄藏、故買贓物或為牙保者，處五年以下有期徒刑、拘役或科或併
科一千元以下罰金。
因贓物變得之財物，以贓物論。


司法院資訊處製作；財團法人民間司法改革基金會備份。
